【裁判字號】    97,消債更,796
【裁判日期】    980515
【裁判案由】    更生事件
【裁判全文】
臺灣臺北地方法院民事裁定           97年度消債更字第796號
聲  請  人
即債務  人  甲○○○
                        段30.
上列當事人因消費者債務清理事件聲請更生，本院裁定如下：
    主  文
更生及保全處分之聲請均駁回。
聲請費用由聲請人負擔。
    理  由
一、按為使負債務之消費者得依本條例所定程序清理其債務，以
    調整其與債權人及其他利害關係人之權利義務關係，保障債
    權人之公平受償，謀求消費者經濟生活之更生及社會經濟之
    健全發展，特制定本條例。債務人不能清償債務或有不能清
    償之虞者，得依本條例所定更生或清算程序，清理其債務，
    消費者債務清理條例第1條、第3條分別定有明文。又聲請更
    生或清算不合程式或不備其他要件者，法院應以裁定駁回之
    ，但其情形可以補正者，法院應定期間先命補正，復為同條
    例第8條所明定。
二、本件聲請意旨略以：其有不能清償債務情事，曾依「中華民
    國銀行公會會員辦理消費金融案件無擔保債務協商機制」請
    求共同協商債務清償方案，並協商成立，每月應繳金額新臺
    幣（下同）29,776元，依債務人每月固定收入52,465元，支
    應銀行期付金29,776元，再扣除其個人信用貸款14,000元，
    其每月僅餘8,689元，而參照債務人前2年每月必要之生活支
    出費用為9,390元，債務人顯已入不敷出，無法再為支應之
    情形。又債務人之大姐於97年4月間罹患紅斑性狼瘡，而併
    發蜘蛛網膜破裂出血，造成左半身中風，須長期聘請看護照
    顧，而看護費用1日為2,000元，因債務人尚須額外支付其姐
    之醫療相關費用，是債務人之剩餘收入已不足應付其生活之
    基本開銷，又因需照顧重病之大姐，致使其履行協商顯有重
    大困難，而此並非債務人主觀上惡意不履行協商，實係客觀
    上確有不可歸責於債務人之事由。又其無擔保或無優先權之
    債務總額未逾1,200萬元，復未經法院裁定開始清算程式或
    宣告破產，爰向本院聲請更生云云。
三、經查：
（一）債務人為現役軍人，每月固定收入為52,465元，於債務人
      先前與債權銀行成立協商時迄今，其收入並無重大改變，
      債務人既能95年7月起持續支付期付金29,776元至97年4
      月止，難謂其履行協商有重大困難。況聲請人對其經濟狀
      況、家庭收支情形應知之綦詳，理應於協商時評估可否履
      行協商條件，聲請人當時既已衡量其經濟狀況後，猶簽署
      協商協議書，同意債權銀行之無擔保債務還款計畫，且持
      續繳納近2年之久，可見此還款計畫對於債務人而言，應
      屬履行無礙，縱因薪資收入不敷償還協商金額，而須向親
      友借貸還款，亦屬債務人於協商時可得預見，債務人如認
      該協商方案履行有其他不適當情形，自仍應再循協商途徑
      謀求解決，故聲請人所述薪資不足支應協商金額情節，核
      與「不可歸責於己之事由致履行顯有重大困難」之要件不
      符。
（二）至於債務人所提每月應支出之孝親費3,166元一事，經本
      院裁定命債務人應提出實際支出扶養費用之證明及所扶養
      之親屬及其他法定扶養義務人95、96年度之各類所得資料
      清單、1個月內之財產歸屬資料清單等資料為證，惟債務
      人均未能提出，則其是否確有支出該筆費用，致產生入不
      敷出而無法支應銀行期付金之情形，不無疑義。
（三）再者，依債務人所提出華南商業銀行帳號000-00-0000000
      號帳戶之活期儲蓄存款存摺所示，債務人自95年7月成立
      協商後至97年4月間，尚有股票交易買進之情形，是債務
      人既然於支付銀行期付金外，可為股票交易買賣，顯見其
      有剩餘資金可資運用，是債務人主張其無力維持日常生活
      亦非可採。
（四）另關於債務人大姐之生活照養費用，因其相關之親屬尚有
      父母及兄弟姐妹共6人，債務人在此財務困難之際，自當
      量力而為，是債務人所述因支付大姐之看護費用致無法支
      應協商之期付金情節，亦與「不可歸責於己之事由致履行
      顯有重大困難」之要件不符。
（五）縱上所述，債務人之毀諾難謂有何不可歸責於己致履行顯
      有重大困難之事由。債務人聲請准許本件更生程序，洵非
      有據。
四、本件債務人既無不可歸責於己之事由，依原協商條件履行亦
    非顯有重大困難，應屬聲請更生之要件不備，且又無從補正
    ，依首揭條文之意旨，自應駁回其更生之聲請；又，本件債
    務人更生之聲請既經本院駁回，其保全處分之聲請即失所附
    麗，應併予駁回，爰裁定如主文。
中    華    民    國    98    年    5     月    15    日
              民事第二十一庭法      官  陶亞琴
上為正本係照原本作成
如不服本裁定，應於裁定送達後10日內，以書狀向本院提出抗告
，並繳納抗告費新臺幣1千元
中    華    民    國    98    年    5     月    15    日
                            書  記  官  陳立俐


司法院資訊處製作；財團法人民間司法改革基金會備份。
